臺灣高等法院民事裁定　　　　　　　　 99年度上易字第157號
上　訴　人　曾賢美　　通訊處：.
被　上訴人　勇鉅實業股份有限公司
法定代理人　李子勇
訴訟代理人　石志鵬律師
被　上訴人　張景翔
　　　　　　陳志平
　　　　　　林憲政
上列當事人間返還不當得利事件，本院裁定如下：
    主  文                                                                                                                                                 N
本件應續行訴訟程序。
    理  由
一、按訴訟程序上之中間爭點，達於可為裁判之程度者，法院得
    先為裁定，民事訴訟法第383條第2項定有明文，此一規定，
    依同法第463條規定，於第二審訴訟程序準用之。兩造就本
    件訴訟是否視為撤回上訴既有爭執，爰依前開規定，先為裁
    定。
二、當事人兩造無正當理由遲誤言詞辯論期日者，除別有規定外
    ，視為合意停止訴訟程序。前項訴訟程序停止間，法院於認
    為必要時，得依職權續行訴訟，如無正當理由兩造仍遲誤不
    到者，視為撤回其訴或上訴，同法第191條固有明文。惟所
    謂正當理由，指可使人相信其未到場辯論，非意圖延滯訴訟
    ，且法律秩序上認為正當者而言。其為不可避之事故者，例
    如火災、戰爭或其他人為因素所造成之交通中斷等出於他人
    之行為者，固屬之，即使出於當事人自身之原因，例如接近
    期日前，突罹病不能到場，一時之間無法委任訴訟代理人，
    或縱使委任，訴訟代理人一時之間亦不能充分了解案情而到
    場辯論者，亦應包含在內。觀諸同法於92年修正時，將第38
    6條第2款原規定「不可避免之事故」，改為「有正當理由」
    ，以為緩和對不到場當事人之嚴格限制之立法意旨益明。又
    是否發生視為撤回其訴或上訴之效果，端以法院依續行訴訟
    後，是否有當事人仍無正當理由遲誤言詞辯論期日之事由以
    為斷，若有此事由者，即當然發生撤回其訴或上訴之效果，
    無待法院之裁判或通知，若無此事由者，則不發生撤回其訴
    或上訴之效果，該事件之訴訟繫屬自不消滅，縱法院誤而通
    知當事人已發生撤回其訴或上訴之效果，並駁回當事人續行
    訴訟之聲請，亦無從使該事件之訴訟繫屬消滅。
三、本件上訴人於本院100年1月25日言詞辯論期日未到場，被上
    訴人到場不為辯論，依同法第387條，視同不到場。因兩造
    均未到場，依前開規定，視為合意停止訴訟程序，經本院依
    職權續行訴訟，上訴人雖於本院100年2月15日言詞辯論期日
    仍未到場，被上訴人到場仍不為辯論。然上訴人主張其於10
    0年2月15日未到場，係因前一日服用醫師開立之藥劑造成昏
    睡所致，並非無正當理由等語，業據其提出能清安欣診所診
    斷證明書以為證明。經本院函詢該診所，該診所以100年4月
    25日能行字第010000013號函覆本院稱：「個案曾女（指上
    訴人）於100年2月14日至本院看診並增加睡眠藥物劑量，個
    案有可能因劑量初換導致隔日(100年2月15日)精神狀態不佳
    致無法至貴院為言詞辯論。」足認上訴人主張其未於前開言
    詞辯論期日到場，係有正當理由，應屬可信。被上訴人雖稱
    上訴人為護士，且非初次服用，對於醫師所開立藥方之藥效
    應很清楚，其既明知於100年2月15日應到場辯論，自應預作
    安排，以免遲誤云云。然上訴人稱其係小兒科護士，非精神
    科護士，被上訴人並無爭執，則上訴人對於醫師所開立睡眠
    藥物之藥效如何，未必能預知，就令上訴人為精神科護士，
    亦無不同。何況上訴人係於100年2月14日初換劑量，更難認
    其已預知藥物之影響，得為事先安排。再者，上訴人係主張
    其權利被侵害而提起本件訴訟之人，並依法繳納裁判費，無
    意圖延滯而於前開言詞辯論不到場之必要，是上訴人主張其
    未於100年2月15日言詞辯論期日到場，並非無正當理由，應
    屬可信。依前開說明，本件無依同法第191條規定，視為撤
    回上訴餘地，本院仍應就本件訴訟進行審判。
四、至於本院100年4月6日裁定，雖於函詢前開診所時，將100年
    2月15日言詞辯論期日，誤載為100年3月15日，致該診所於
    100年3月28日以能行字第0100000007號函覆本院，稱至100
    年3月15日，上訴人已服用藥物近一個月，可自主判斷及決
    定能否到場（指於100年3月15日）言詞辯論，本院乃誤而駁
    回上訴人續行訴訟之聲請。然依前開說明，本件上訴人未於
    100年2月15日言詞辯論到場，既非無正當理由，無適用同法
    第191條視同撤回上訴餘地，自不因本院前開裁定駁回上訴
    人續行訴訟之聲請，而認發生撤回上訴之效果，併予敘明。
中    華    民    國   100    年    6     月    10    日
                  民事第十一庭
                        審判長法  官  呂太郎
                              法  官  詹文馨
                              法  官  徐福晉
正本係照原本作成。
不得抗告。
中    華    民    國   100    年    6     月    13    日
                              書記官  明祖星